臺灣士林地方法院刑事判決　　　　　　　 96年度易字第234號
公　訴　人　臺灣士林地方法院檢察署檢察官
被　　　告　甲○○
上列被告因違反毒品危害防制條例案件，經檢察官提起公訴（95
年度毒偵字第1521號），及移送併案審理（96年度毒偵字第409
號），本院於訊問被告後，被告為有罪之陳述，經裁定認為宜以
簡式審判程序審理，並判決如下：
    主  文
甲○○施用第二級毒品，累犯，處有期徒刑壹年肆月，減為有期
徒刑捌月。扣案之第二級毒品安非他命壹包（驗餘淨重壹點壹陸
公克）及安非他命殘渣袋肆個均沒收銷燬，電子磅秤壹個、安非
他命吸食器參組、分裝袋捌拾捌個均沒收。
    事  實
一、甲○○前於民國91年間因施用毒品案件，經本院以91年度毒
    聲字第974 號裁定送觀察、勒戒後，認無繼續施用毒品傾向
    ，由臺灣士林地方法院檢察署檢察官於92年10月7 日以92年
    度毒偵緝字第122 號為不起訴處分確定。復因施用毒品案件
    ，經本院以93年度毒聲字第144 號裁定送觀察、勒戒後，認
    無繼續施用毒品之傾向，於93年6 月21日釋放出所，並由臺
    灣士林地方法院檢察署檢察官於93年6 月28日以93年度毒偵
    字12號為不起訴處分確定。又因施用毒品案件，經臺灣臺北
    地方法院於93年8 月31日以93年度易字第874 號判決判處有
    期徒刑5 月確定，並於93年10月7 日易科罰金執行完畢。再
    因施用毒品案件，經臺灣臺北地方法院以94年度易字第1029
    號判決判處有期徒刑8 月，嗣經臺灣高等法院於95年5 月25
    日以95年上易字第83號判決撤銷改判處有期徒刑1 年確定。
    詎甲○○猶不知悛悔，於前案觀察、勒戒執行完畢後5 年內
    ，復基於反覆施用第二級毒品安非他命之犯意，自94年10月
    間某日起至96年2 月7 日晚上11時許止，以平均3 至4 天施
    用1 次之頻率，在其臺北縣汐止市○○○路199 號3 樓之2
    或臺北縣汐止市○○街104 號5 樓頂樓住處內，以將安非他
    命置於玻璃球內燒烤，再吸食其產生煙霧之方式，反覆施用
    第二級毒品安非他命多次。嗣分別於：(一)95年8 月2 日晚上
    11時20分許，為警在臺北縣汐止市○○○路199 號3 樓之2
    查獲，並扣得甲○○所有供施用安非他命之吸食器3 組、安
    非他命殘渣袋4 包、電子磅秤1 個及分裝袋88個。(二)96年2
    月8 日下午1 時許，為警在臺北縣汐止市○○街104 號5 樓
    加蓋頂樓查獲，並扣得安非他命1 小包（毛重1.41公克、驗
    餘淨重1.16公克），經採集其尿液送驗，結果發現呈安非他
    命類陽性反性，始查知上情。
二、案經臺北縣政府警察局汐止分局報告臺灣士林地方法院檢察
    署檢察官偵查起訴及臺北市政府警察局內湖分局報告臺灣士
    林地方法院檢察署檢察官偵查後移送併案審理。
    理  由
一、前揭犯罪事實，業據被告甲○○於本院審理時坦承不諱，且
    被告於95年8 月2 日、96年2 月8 日為警查獲後所採集之尿
    液，經分別送臺灣檢驗科技股份有限公司、臺灣尖端先進生
    技醫藥股份有限公司以氣相層析質譜儀分析法檢驗結果，均
    呈安非他命類之陽性反應，有上開公司95年12月4 日報告編
    號CH/2006/B0975 號濫用藥物尿液檢驗報告、96年3 月1 日
    濫用藥物檢驗報告各1 紙附卷可稽（見95年度毒偵字第1521
    號卷第114 頁、96年度毒偵字第409 號卷第69頁）。此外，
    復有扣案之安非他命吸食器3 組、安非他命殘渣袋4 個、電
    子磅秤1 個、分裝袋88個、安非他命1 包可資佐證，而上開
    扣案之安非他命1 包，經送臺北市政府警察局以氣相層析質
    譜儀分析法檢驗結果，確檢出第二級毒品甲基安非他命成分
    （驗餘淨重1.16公克），有臺北市政府警察局96年5 月4日
    北市鑑毒字第228 號鑑驗通知書1 紙在卷可參（見本院卷第
    16頁）。綜上，堪認被告之自白與事實相符，足以採信。又
    被告甲○○前因施用毒品案件，經本院以93年度毒聲字第14
    4 號裁定送觀察、勒戒後，認無繼續施用毒品之傾向，於93
    年6 月21日釋放出所，並由臺灣士林地方法院檢察署檢察官
    於93年6 月28日以93年度毒偵字12號為不起訴處分確定，有
    上開不起訴處分書電腦繕本、臺灣高等法院被告前案紀錄表
    各1 份在卷足參，是被告顯係於觀察、勒戒執行完畢釋放後
    5 年內，再犯本件施用第二級毒品之罪，堪以認定，應依法
    論科。
二、核被告甲○○所為，係犯毒品危害防制條例第10條第2 項之
    施用第二級毒品罪。被告持有安非他命進而施用，其持有之
    低度行為為施用之高度行為所吸收，不另論罪。又按「刑事
    法若干犯罪行為態樣，本質上原具有反覆、延續實行之特徵
    ，立法時既予特別歸類，定為犯罪構成要件之行為要素，則
    行為人基於概括之犯意，在密切接近之一定時、地持續實行
    之複次行為，倘依社會通念，於客觀上認為符合一個反覆、
    延續性之行為觀念者，於刑法評價上，即應僅成立一罪。學
    理上所稱『集合犯』之職業性、營業性或收集性等具有重複
    特質之犯罪均屬之，例如經營、從事業務、收集、販賣、製
    造、散布等行為概念者是（最高法院95年度台上字第1079號
    判決要旨參照）」，亦即立法者針對特定刑罰規範之構成要
    件，已預設其本身係持續實行之複次行為，具備反覆、延續
    之行為特徵，故將之總括或擬制成一個構成要件之「集合犯
    」行為，因刑法評價上為構成要件之行為單數，應僅成立一
    罪。而查施用毒品因具有成癮性、濫用性（此觀乎毒品危害
    防制條例第2 條之規定自明），立法實務首重以刑事處遇方
    式戒斷行為人毒癮，若無法收其實效，始依法追訴處罰（此
    觀乎毒品危害防制條例第20條、第23條之規定即明），故施
    用毒品本身具備反覆、延續之行為特徵，持續多次施用毒品
    始為此類犯罪之典型或常態，於刑法評價上，施用毒品應僅
    成立包括一罪。準此，有關行為人多次施用毒品之犯罪，實
    務前均依修正前刑法第56條連續犯之規定論以一罪，並加重
    其刑，惟因上開連續犯規定業經修正刪除，並自95年7 月1
    日施行，其中修正理由說明四並載明「至連續犯之規定廢除
    後，對於部分習慣犯，例如竊盜、吸毒等犯罪，是否會因適
    用數罪併罰而使刑罰過重產生不合理之現象一節，在實務運
    用上應可參考德、日等國之經驗，委由學界及實務以補充解
    釋之方式，發展接續犯之概念，對於合乎接續犯或包括的一
    罪之情形，認為構成單一之犯罪，以限縮數罪併罰之範圍，
    用以解決上述問題」等語，是本院基於前述施用毒品構成要
    件之反覆實行特徵，並考量連續犯規定業經刪除之法律實然
    面暨修正刪除之立法理由，認為行為人如基於反覆實行之犯
    意，在密切接近之一定時、地，持續實行單次或複次之施用
    毒品行為，應僅成立集合犯一罪，且因不再論以連續犯，此
    部分即無因刑法第56條之連續犯規定業經修正刪除而有新舊
    法比較之必要。經查，本件被告自94年10月間某日起至96年
    2 月7 日晚上11時許止，在其臺北縣汐止市○○○路199 號
    3 樓之2 、臺北縣汐止市○○街104 號5 樓頂樓住處內，以
    平均3 至4 天施用1 次之頻率，持續施用第二級毒品安非他
    命多次，且未因其間曾遭警查獲驗尿而中斷，參以被告亦自
    承其係因無法戒斷，所以持續施用毒品等情觀之，顯見被告
    係基於多次實施犯行之決意，於密接之時、地，反覆而持續
    施用毒品，揆諸前揭說明，自應論以集合犯之包括一罪。公
    訴意旨雖僅敘及被告自95年7 月1 日起至同年8 月2 日晚上
    11時20分許止之施用安非他命犯行，然被告其餘施用安非他
    命之犯行，既經檢察官移送併案審理，且與公訴人起訴之犯
    罪事實具有集合犯之實質上一罪關係，基於審判不可分原則
    ，本院自應併予審理，附此敘明。再被告有如事實欄所載論
    罪科刑及刑之執行情形，此有臺灣高等法院被告前案紀錄表
    1 份附卷可稽，其於有期徒刑執行完畢後5 年內，故意再犯
    本案有期徒刑以上之罪，應依刑法第47條第1 項之規定，論
    以累犯，並加重其刑。爰審酌被告曾因施用毒品犯行而送觀
    察、勒戒及判處罪刑，仍不知悛悔，復再施用第二級毒品，
    顯見其意志不堅，不能戒絕毒品，惟念其施用毒品乃戕害自
    己身心健康，尚未危及他人，及犯罪後坦承犯行，態度尚稱
    良好等一切情狀，量處如主文所示之刑。又因被告本案犯罪
    在中華民國96年4 月24日以前，依中華民國96年罪犯減刑條
    例第2 條第1 項第3 款、第7 條之規定，應將其宣告刑減二
    分之一，爰為減刑如主文所示。
三、扣案之第二級毒品安非他命1 包（驗餘淨重1.16公克）及安
    非他命殘渣袋4 個，後者與袋內安非他命殘渣無法分別秤重
    ，顯已難以析離，均屬第二級毒品，應依毒品危害防制條例
    第18條第1 項前段之規定，併予宣告沒收銷燬之。至扣案之
    電子磅秤1 個、安非他命吸食器3 組、分裝袋88個，均為被
    告所有之物，或用以資為盛裝安非他命、或用以施用安非他
    命之工具，均係供本案施用安非他命犯行所用之物，業據被
    告供承在卷，爰依刑法第38條第1 項第2 款規定宣告沒收。
四、另被告前自93年7 、8 月間起至94年6 月13日止，施用第二
    級毒品之犯行，經臺灣臺北地方法院以94年度易字第1029號
    判決判處有期徒刑8 月，嗣經臺灣高等法院於95年年5 月25
    日以95年上易字第83號判決（下稱前案）撤銷改判處有期徒
    刑1 年確定，此有臺灣臺北地方法院94年度易字第1029號、
    臺灣高等法院95年度上易字第83號判決各1 紙在卷可稽。查
    本件被告施用第二級毒品安非他命犯行之犯罪時間係「自94
    年10月間起至96年2 月7 日晚上11時許止」，與前案之施用
    第二級毒品安非他命犯行之犯罪時間即「自93年7 、8 月間
    起至94年6 月13日止」，二者相距達4 月之久，已非在密切
    接近之一定時間內為之，且期間被告並未再為警查獲，亦別
    無其餘積極證據足以佐證期間被告仍有施用毒品之情，實難
    認被告前案之施用第二級毒品安非他命犯行，與本件之施用
    第二級毒品安非他命犯行，有包括一罪之集合犯關係，故本
    件被告施用毒品之犯行（自94年10月間起至95年5 月25日止
    ）自不為前案判決之既判力所及，本院自得予以論罪科刑，
    併予敘明。
據上論斷，應依刑事訴訟法第273 條之1 第1 項、第299 條第1
項前段，毒品危害防制條例第10條第2 項、第18條第1 項前段，
刑法第11條、第47條第1 項、第38條第1 項第2 款，中華民國96
年罪犯減刑條例第2 條第1 項第3 款、第7 條，判決如主文。
本案經檢察官張世和到庭執行職務。
中　　華　　民　　國　　96　　年　　7 　　月　　24　　日
                  刑事第二庭法  官    許碧惠
以上正本證明與原本無異。
如不服本判決，應於判決送達後10日內，向本院提出上訴狀。
                            書記官    徐仁豐
中　　華　　民　　國　　96　　年　　7 　　月　　24　　日
附錄
毒品危害防制條例第10條第2項
施用第二級毒品者，處3年以下有期徒刑。
